臺灣臺北地方法院民事裁定
111年度消債清字第106號
聲  請  人  
即  債務人  呂愛玉  
代  理  人  謝子建律師                      
相  對  人  
即  債權人  金陽信資產管理股份有限公司

法定代理人  陳雨利  


相  對  人  
即  債權人  臺灣新光商業銀行股份有限公司




法定代理人  李增昌  
代  理  人  陳建富  
相  對  人  
即  債權人  台新國際商業銀行股份有限公司


法定代理人  尚瑞強  


相  對  人  
即  債權人  中國信託商業銀行股份有限公司


法定代理人  利明献  


相  對  人  
即  債權人  富邦資產管理股份有限公司


法定代理人  洪主民  


相  對  人  
即  債權人  國泰世華商業銀行股份有限公司

法定代理人  郭明鑑  
代  理  人  林家旭  
相  對  人  
即  債權人  凱基商業銀行股份有限公司


法定代理人  龐德明  


相  對  人  
即  債權人  富邦產物保險股份有限公司

法定代理人  陳伯燿  


相  對  人  
即  債權人  永豐商業銀行股份有限公司

法定代理人  曹為實  
代  理  人  洪靖捷  
相  對  人  
即  債權人  臺灣銀行股份有限公司


法定代理人  呂桔誠  
相  對  人  
即  債權人  上海商業儲蓄銀行股份有限公司


法定代理人  李慶言  
相  對  人  
即  債權人  遠東國際商業銀行股份有限公司


法定代理人  侯金英  
相  對  人  
即  債權人  花旗(台灣)商業銀行股份有限公司


法定代理人  莫兆鴻  
相  對  人  
即  債權人  衛生福利部中央建康保險署

法定代理人  李伯璋  


相  對  人  
即  債權人  臺灣土地銀行股份有限公司

法定代理人  謝娟娟  
上列當事人聲請消費者債務清理事件，本院裁定如下：
    主  文
債務人呂愛玉自中華民國111年9月20日下午4時起開始清算程序
。
命司法事務官進行本件清算程序。
    理  由
一、按債務人不能清償債務或有不能清償之虞者，得依本條例所
    定更生或清算程序，清理其債務；債務人對於金融機構負債
    務者，在聲請更生或清算前，應向最大債權金融機構請求協
    商債務清償方案，或向其住、居所地之法院或鄉、鎮、市、
    區調解委員會聲請債務清理之調解；自債務人提出協商請求
    之翌日起逾30日不開始協商，或自開始協商之翌日起逾90日
    協商不成立，債務人得逕向法院聲請更生或清算；債務人於
    法院裁定開始更生程序或許可和解或宣告破產前，得向法院
    聲請清算；法院開始清算程序之裁定，應載明其年、月、日
    、時，並即時發生效力；法院開始更生或清算程序後，得命
    司法事務官進行更生或清算程序，必要時得選任律師、會計
    師或其他適當之自然人或法人1人為監督人或管理人，消費
    者債務清理條例（下稱消債條例）第3條、第151條第1項、
    第153條、第80條前段、第83條第1項、第16條第1項分別定
    有明文。
二、聲請意旨略以：債務人前積欠債務無力清償，依法向本院聲
    請債務清理之前置協商不成立，復未經法院裁定開始清算程
    序或宣告破產，爰依法向本院聲請進入清算程序等語。
三、經查：
  ㈠債務人於提出本件清算之聲請前，曾於民國110年12月1日，
    向本院聲請債務清理之前置調解，嗣於111年1月10日調解不
    成立，此有調解不成立證明書在卷可稽(見本院110年度北私
    消債調字第488號卷，下稱調解卷)，應無疑義。債務人遂向
    本院聲請進入清算程序，是本院自應綜合其目前全部收支及
    財產狀況，評估是否已達不能維持最低生活條件，而有「不
    能清償債務或有不能清償之虞」之情形。 
　㈡債務人收入部分：
    查債務人主張其目前從事擺攤及清潔人員之工作，薪資為每
    月新台幣（下同）18,000元等情，業據提出收入切結書為證
    (見調解卷第24頁)，經本院職權調閱債務人之稅務電子閘門
    財產所得調件明細表、勞工保險投保資料等件查明（見本院
    卷第27頁至第49頁），債務人目前確無固定之工作收入，從
    而，債務人前開主張，應予肯認。準此，本院認應以每月18
    ,000元，作為計算債務人清償能力之依據。另依據前開債務
    人之稅務電子閘門財產所得調件明細表記載，債務人名下並
    無任何可供清債之財產，附此敘明。　
　㈢債務人每月必要生活費用支出部分：
　⒈按債務人必要生活費用，以最近一年衛生福利部或直轄市政
    府所公告當地區每人每月最低生活費1.2倍定之。消債條例
    第64條之2第1項定有明文。次按債務人依本條例第43條第6
    項第3款、第81條第4項第3款規定所表明之必要支出數額，
    係指包括膳食、衣服、教育、交通、醫療、稅賦開支、全民
    健保、勞保、農保、漁保、公保、學生平安保險或其他支出
    在內之所有必要支出數額；債務人聲請更生或清算時所提財
    產及收入狀況說明書，其表明每月必要支出之數額，與本條
    例第64條之2第1項、第2項規定之認定標準相符者，毋庸記
    載原因、種類及提出證明文件。消債條例施行細則第21條之
    1第1項、第2項分別定有明文。
　⒉查債務人主張其每月生活必要支出之數額，應依臺北市政府
    所公告最低生活費之1.2倍計算等情，經查，債務人目前應
    係居住於臺北市○○區○○路000巷00號5樓之房屋，此有債務人
    所陳報之租賃契約影本在卷可證(見本院卷第79頁)，是以，
    債務人前開主張，自應予准許，從而，本院認應以111年度
    臺北市政府所公告最低生活費之1.2倍之每月22,418元，作
    為債務人本人每月生活必要支出之數額。
　㈣綜上所述，債務人目前每月收入18,000元，扣除生活必要支
    出22,418元後，已無餘額；又債務人目前所積欠之債務，已
    達至少7,200,202元，堪認債務人已有不能清償債務之虞。
    準此，因本院於審酌債務人之財產、信用、勞力及生活費用
    支出等狀況後，認債務人客觀上經濟狀況已有不能清償債務
    之虞，而有藉助清算制度調整其與債權人間之權利義務關係
    而重建其經濟生活之必要，是以，本院自應許聲請人得藉由
    清算程序清理債務。
四、綜上所述，債務人係一般消費者，並未從事營業活動，依其
    全部收支及財產狀況，因有不能清償債務之情事，致無法與
    全體債權人達成前置調解，債務人復查無消債條例第6條第3
    項、第8條或第82條第2項所定駁回清算聲請之事由存在，則
    債務人聲請清算，核屬有據，爰依首揭規定命司法事務官進
    行本件清算程序。
五、依消費者債務清理條例第11條第1項、第45條第1項、第16條
　　第1項，裁定如主文。　
中　　華　　民　　國　　111 　年　　9　　月　　20　　日
                  民事第二庭    法　官　陳雅瑩
以上正本係照原本作成。
本件裁定不得抗告。
本件裁定已於111年9月20日下午4時公告。　　　　　　　　　
中　　華　　民　　國　　111 　年　　9 　　月　　20　　日
                                書記官  陳薇晴